【裁判字號】    98,訴,1493
【裁判日期】    981015
【裁判案由】    毒品危害防制條例
【裁判全文】
臺灣臺北地方法院刑事判決              98年度訴字第1493號
公  訴  人  臺灣臺北地方法院檢察署檢察官
被      告  甲○○
                    （現於臺灣臺北監獄執行中）
上列被告因毒品危害防制條例案件，經檢察官提起公訴（98年度
毒偵字第2064號），被告於準備程序期日就被訴事實均為有罪之
陳述，本院合議庭裁定由受命法官獨任進行簡式審判程序，本院
判決如下：
    主  文
甲○○施用第一級毒品，累犯，處有期徒刑壹年肆月。又施用第
二級毒品，累犯，處有期徒刑拾月。應執行有期徒刑貳年。
    事實及理由
一、本件係經被告甲○○於準備程序期日，就被訴事實均為有罪
    之陳述，經受命法官告知被告簡式審判程序之旨，並聽取檢
    察官及被告之意見後，本院合議庭裁定由受命法官獨任以簡
    式審判程序加以審理，則依據刑事訴訟法第273條之2、同法
    第159條第2項之規定，不適用傳聞法則有關限制證據能力之
    相關規定；並依同法第310條之2準用同法第454條之規定，
    製作略式判決書，依法僅需記載犯罪事實、證據名稱及應適
    用之法條，並得以簡略方式為之，如認定之犯罪事實、證據
    及應適用之法條，與檢察官聲請簡易判決處刑書或起訴書之
    記載相同者，得引用之，合先敘明。
二、犯罪事實：
   （一）甲○○前於民國91年間，因施用第一級毒品案件，經
         本院裁定令入觀察勒戒後，認無繼續施用毒品傾向，
         而由臺灣臺北地方法院檢察署檢察官以91年度毒偵字
         第1201號為不起訴處分確定。其於前揭觀察勒戒執行
         完畢釋放後5年內，又於92年間，因施用第二級毒品案
         件，經法院裁定令入觀察勒戒後，認有繼續施用毒品
         傾向，復裁定令實施強制戒治，而於92年6月27日執行
         完畢，且經法院判決有期徒刑4月，經撤回上訴確定，
         於同年又因贓物案件，經本院以92年度簡字第2227號
         判處有期徒刑3月確定，另於93年間，因施用第一級毒
         品案件，經本院以93年度訴字第6號判處有期徒刑7月
         ，並經駁回上訴確定，前開3罪，經合併定應執行刑1
         年，而於94年2月3日執行完畢。嗣於94年間，因施用
         第一級、第二級毒品案件，經本院以94年度訴字第
         1077號分別判處有期徒刑9月、5月確定，定應執行刑
         有期徒刑1年，於95年間因施用第一級、第二級毒品案
         件，經本院以95年度訴字第822號分別判處有期徒刑1
         年、6月，合併定應執行刑1年4月確定，嗣經減刑為6
         月、3月，合併定應執行刑9月確定，另於同年因轉讓
         第一級毒品未遂案件，經臺灣高等法院以96年度上訴
         字第965號判處有期徒刑9月確定，前開3罪接續執行而
         於97年2月15日假釋出監，嗣於97年2月22日保護管束
         期滿未經撤銷而執行完畢。復於98年間，再次因施用
         第一級、第二級毒品案件，經本院以98年度訴字第213
         號、第303號、第474號、第1002 號，分別判處應執行
         刑1年6月、1年8月、1年2月、1年8月確定（尚在執行
         中）。
   （二）詎其猶不知悔悟，又分別基於施用第一、二級毒品之
         犯意，先於98年6月20日14時許，在其位於臺北市○○
         區○○路3段232巷15號2樓之住處，以將毒品放在錫箔
         紙上燃燒之方式，施用第二級毒品甲基安非他命1次。
         復於同日22 時許，在同一地點，以將毒品摻入香煙中
         吸食之方式，施用第一級毒品海洛因1次。
   （三）於98年6月21日14時30分許，因通緝遭警查獲，並徵得
         甲○○同意採集尿液送驗後，始獲悉上情。
三、本件證據，除均引用檢察官起訴書（如附件）相同部分之記
    載外，證據增載：
   （一）被告甲○○於本院審理時坦承施用第一、二級毒品犯
         行不諱，並當庭為認罪之表示（見本院卷98年10月2日
         準備程序筆錄）。
   （二）贓證物品清單（98年度藍尿第0603號）。
四、按施用第一、二級毒品者，本應依毒品危害防制條例第10條
    第1、2項之規定，應科以刑罰，惟基於刑事政策，對合於一
    定條件之施用者，則依同條例第20條、第23條之規定，施以
    觀察、勒戒或強制戒治之保安處分。又按毒品危害防制條例
    於92年7月9日修正公布，自93年1月9日施行。其中第20條、
    第23條將施用毒品之刑事處遇程序，區分為「初犯」及「5
    年內再犯」、「5年後再犯」。依其立法理由之說明：「初
    犯」，經觀察、勒戒或強制戒治後，應為不起訴處分或不付
    審理之裁定；「5年內再犯」者，因其再犯率甚高，原實施
    之觀察、勒戒及強制戒治既已無法收其實效，爰依法追訴或
    裁定交付審理。至觀察、勒戒或強制戒治執行完畢釋放後，
    「5年後再犯」者，前所實施之觀察、勒戒或強制戒治已足
    以遮斷其施用毒品之毒癮，為期自新及協助其斷除毒癮，仍
    適用「初犯」規定，始應先經觀察、勒戒、強制戒治之程序
    。從而依該次修正後之規定，僅限於「初犯」及「5年後再
    犯」二種情形，應先經觀察、勒戒或強制戒治之程序，此乃
    該條例第10條之例外規定。倘被告於5年內已再犯，經依法
    追訴處罰，縱其第3次（或第3次以上）再度施用毒品之時間
    ，在初犯經觀察、勒戒或強制戒治執行完畢釋放5年以後，
    因與單純之「五年後再犯」之情形有別，不合於「五年後再
    犯」之例外規定；且因已於「五年內再犯」，顯見其再犯率
    甚高，原實施觀察、勒戒或強制戒治，已無法收其實效，即
    應回歸原則性規定，由檢察官逕行起訴，依該條例第十條處
    罰（最高法院95年度臺非字第161號、第190號、第246號、
    296號、第310號判決及96年度臺非字第236號判決意旨暨最
    高法院95年度第7次刑事庭會議意見可資參考）。本件被告
    曾因施用毒品犯行，經本院裁定令入觀察、勒戒及強制戒治
    ，於執行完畢釋放後，5年內，已於92年、93年、94年、95
    年間，多次因施用毒品，經法院判刑確定等情，為被告所不
    爭執，且有臺灣高等法院被告前案紀錄表乙份在卷可稽，堪
    予認定。是以，被告本件施用毒品之犯行，雖距初犯遭觀察
    勒戒完畢釋放時，已逾5年，揆諸前開說明，自應依法追訴
    處罰，而無毒品危害防制條例第20條第3項規定之適用至明
    ，先予說明。
五、論罪科刑之理由：
   （一）按海洛因、甲基安非他命係毒品危害防制條例第2條第
         2項第1、2款所規定之第一、二級毒品，不得非法使用
         。核被告所為，分別係違反毒品危害防制條例第10條
         第1項及第2項之施用第一級、第二級毒品罪。其持有
         第一、二級毒品之低度行為，為其施用第一、二級毒
         品之高度行為所吸收，均不另論罪。
   （二）被告所犯前揭2罪間，犯意各別，行為互殊，應予分論
         併罰。
   （三）被告有上揭犯罪事實所載之科刑及執行完畢紀錄，其
         受有期徒刑執行完畢後，5年以內故意再犯本件有期徒
         刑以上之罪，均為累犯，應依刑法第47條第1項規定，
         加重其刑。
   （四）爰審酌被告已有多項毒品前科及施以觀察勒戒、強制
         戒治之紀錄，其素行非佳，此有前揭被告前案紀錄表
         在卷可稽，而被告因施用毒品犯行，業經觀察勒戒、
         強制戒治等治療程序，猶仍不思悔悟，徹底戒除施用
         毒品之惡習，竟再為本件犯行，顯見被告染有毒癮難
         以自拔，意志力甚為薄弱，惟念及施用毒品之犯行，
         本質上屬戕害自己身心健康之行為，被告本次尚未有
         嚴重破壞社會秩序或侵害他人權益之情形，且於本院
         審理時已供認全部犯行不諱，依此斟酌被告犯罪後之
         態度尚可等一切情狀，分別量處如主文所示之刑，及
         定其應執行之刑，以示懲戒。
六、爰依刑事訴訟法第273條之1第1項、第284條之1、第299條第
    1  項前段、第310條之2、第454條第1項、第2項，毒品危害
    防制條例第10條第1項、第2項，刑法第11條前段、第47條第
    1 項、第51條第5款，判決如主文。
七、如不服本件判決，得自收受判決送達之日起10日內，向本院
    提起上訴。
本案經檢察官李彥霖到庭執行職務。
中    華    民    國    98    年    10    月    15    日
                  刑事第十七庭  法  官  楊雅清
上正本證明與原本無異。
如不服本判決應於收受送達後10日內向本院提出上訴書狀，並應
敘述具體理由；其未敘述上訴理由者，應於上訴期間屆滿後20日
內向本院補提理由書（均須按他造當事人之人數附繕本）「切勿
逕送上級法院」。
                                書記官  吳俊龍
中    華    民    國    98    年    10    月    15    日
附錄本案論罪科刑法條全文：
毒品危害防制條例第10條
施用第一級毒品者，處 6 月以上 5 年以下有期徒刑。
施用第二級毒品者，處 3 年以下有期徒刑。


司法院資訊處製作；財團法人民間司法改革基金會備份。
